【裁判字號】    99,審簡上,85
【裁判日期】    990531
【裁判案由】    詐欺
【裁判全文】
臺灣士林地方法院刑事判決            99年度審簡上字第85號
上  訴  人  臺灣士林地方法院檢察署檢察官
被      告  丙  ○
上列上訴人因被告詐欺案件，不服本院內湖簡易庭中華民國99年
3 月29日99年度湖簡字第187 號第一審刑事簡易判決（聲請簡易
判決處刑案號：臺灣士林地方法院檢察署99年度偵字第360 號）
，提起上訴，暨併案審理（臺灣士林地方法院檢察署99年度偵字
第4099號、臺灣臺北地方法院檢察署99年度偵字第7146號），本
院管轄第二審之合議庭判決如下：
    主  文
原判決撤銷。
丙○幫助意圖為自己不法之所有，以詐術使人將本人之物交付，
累犯，處有期徒刑伍月，如易科罰金，以新臺幣壹仟元折算壹日
。
    事  實
一、丙○曾因施用毒品案件，經本院以96年度易字第84號判決處
    有期徒刑5 月確定，再經裁定減為有期徒刑2 月又15日確定
    ，於民國96年7 月30日易科罰金執行完畢，仍不知警惕，其
    明知金融機構之存摺為個人信用之重要表徵，任何人皆可自
    行前往金融機構申請開立存摺，並無特別之窒礙，且可預見
    將自己之存摺、提款卡（含密碼）提供他人使用，可能因此
    幫助他人從事詐欺行為而用以處理詐騙之犯罪所得，致使被
    害人及警方難以追查，竟不違背其本意，基於幫助詐欺取財
    之不確定犯意，於98年9 月間某日，應友人之要求，在其位
    於臺北縣淡水鎮水碓25巷38號3 樓住處，將其先前在彰化商
    業銀行總部分行（下稱彰化銀行）開立之帳號000000000000
    00號帳戶及在臺北市第九信用合作社安和分社（下稱第九信
    用合作社）開立之帳號0000000000000 號帳戶之存摺、提款
    卡及密碼，以每個帳戶新臺幣（下同）3,000 元之代價同時
    交付予姓名年籍不詳之成年友人使用。嗣該友人所屬詐欺集
    團成員基於意圖為自己不法所有之詐欺取財犯意，分別為：
    (一)於98年10月31日下午6 時28分許，撥打電話向甲○○誆稱
    係三民書局之客服人員，因其先前購物之付款方式設定有誤
    ，須依指示操作提款機以取消分期付款設定云云，致甲○○
    陷於錯誤，於同日晚上8 時34分許，依對方指示操作提款機
    而轉帳匯款67,000元至丙○所申設之上開彰化銀行帳戶中，
    隨即遭詐欺集團成員提領一空；(二)於98年10月31日晚上7 時
    許，撥打電話向乙○○誆稱係中華郵政24小時客服人員，因
    其先前網路購物之分期付款資料錯誤須作取消設定云云，致
    乙○○陷於錯誤，於同日晚上9 時14分許，依對方指示轉帳
    匯款33,000元至丙○所申設之上開彰化銀行帳戶中，隨即遭
    詐欺集團成員提領一空；(三)於98年10月31日某時許，撥打電
    話向孫凡思誆稱其先前在三民書局購書之轉帳程序有錯誤，
    須依指示操作提款機取消分期付款設定云云，致孫凡思陷於
    錯誤，於同日晚上10時41分許，前往臺北縣新莊市○○路9
    號萊爾富超商提款機依指示操作而轉帳匯款29,989元至丙○
    所申設之上開第九信用合作社帳戶中，隨即遭詐欺集團成員
    提領一空。嗣經甲○○、乙○○、孫凡思發覺受騙報警處理
    ，始循線查悉上情。
二、案經臺北市政府警察局士林分局報告臺灣士林地方法院檢察
    署檢察官偵查後聲請簡易判決處刑暨臺北市政府警察局信義
    分局、中山分局報告臺灣臺北地方法院檢察署檢察官偵查後
    分別逕行及移轉臺灣士林地方法院檢察署檢察官再移送併辦
    。
    理  由
壹、程序部分：
    檢察官、被告對於以下證人等於警詢中所為之證述，均不爭
    執證據能力，並於審理程序同意作為證據，本院審酌其等證
    言作成時之狀況，認為並無不適當之情事，依刑事訴訟法第
    159 條之5 之規定，均認有證據能力，合先敘明。
貳、實體部分
一、本件被告丙○對於如何於上開時、地將前開銀行帳戶之提存
    工具交付予姓名年籍不詳之成年友人，且被害人甲○○、乙
    ○○、孫凡思等對於如何於上開時、地受詐騙而陷於錯誤，
    並將上開金額匯入被告所提供之上開銀行帳戶之事實，業據
    被告於本院準備程序期日及審理中坦承不諱，且經證人即被
    害人甲○○、乙○○、孫凡思分別於警詢中指證明確，並有
    被害人甲○○提出之彰化銀行自動櫃員機交易明細表影本、
    被害人乙○○提出之彰化銀行自動櫃員機交易明細表、被害
    人孫凡思提出之臺北富邦銀行自動櫃員機交易明細表影本各
    1 紙、彰化商業銀行總部分行98年11月16日彰總部字第0983
    362 號、98年11月25日彰總部字0983374 號函所附被告丙○
    所設上開彰化銀行帳戶開戶基本資料及歷史往來交易明細表
    、臺北市第九信用合作社98年11月16日北市九信社業字第28
    36號函所附被告丙○所設上開第九信用合作社帳戶開戶基本
    資料及歷史往來交易明細表各1 份等附卷可稽，應甚明確，
    而堪認定。
二、按金融存款帳戶，係作為存戶個人財產保管之用，與存戶之
    存摺、提款卡及密碼相結合，其專屬性、私密性甚高，除非
    本人或與本人具密切之關係者，難認有何理由可自由流通使
    用該存摺、提款卡及密碼，而一般人亦均應有妥為保管存摺
    、提款卡及密碼，以防止被他人冒用之認識，縱有特殊情況
    偶有將存摺、提款卡及密碼交付他人之需，亦必深入瞭解其
    用途後再行提供使用，此為吾人日常生活經驗與事理；且觀
    諸現今社會上，詐騙者蒐購人頭帳戶，持以作為詐欺取財犯
    罪所得掩飾之用，常有所聞，出借帳戶予非親非故之人，受
    讓人可能係為從事詐欺犯罪，已屬人盡皆知之事。且被告於
    本件犯行當時，為成年人，堪信其具有相當之智識及社會經
    驗，對於其個人所申設之上開金融機構帳戶之存摺、提款卡
    及密碼等物，應同一般人均具備妥善且謹慎為保管、使用該
    等文件及證件之注意程度，是被告應可預見其交付上開金融
    機構帳戶之存摺、提款卡及密碼予他人，恐將幫助該他人利
    用其金融機構帳戶，作為詐欺犯罪使用，其在能預見提供自
    己金融帳戶之提款卡及密碼予他人使用，可能遭人將之作為
    從事詐欺取財等犯罪行為工具之情況下，仍將上開郵局帳戶
    之存摺、提款卡及密碼等資料，交付予詐騙集團成員使用，
    顯然對於上開帳戶資料等物將遭利用作為不法使用有所認知
    ，且被告於本院審理中亦供稱：對方跟我說他朋友需要帳號
    ，當時我有懷疑對方拿帳戶可能會做不法用途等語（參見本
    院卷第40頁），是被告應可預見提供帳戶予不相識之他人，
    恐將被利用其金融機構帳戶，作為詐欺犯罪使用，竟仍將上
    開帳戶之存摺、提款卡及密碼等提領工具交付予他人，供詐
    欺集團作為上開詐欺取財犯罪使用，顯不違反其本意，其幫
    助他人犯詐欺取財罪之不確定故意至明，則被告幫助犯詐欺
    取財之犯行堪以認定。
三、核被告所為，係犯刑法第339 條第1 項之詐欺取財罪。被告
    對詐欺正犯提供帳戶資以助力，但並未參與詐欺犯罪行為之
    實行，應屬幫助他人實行犯罪行為，為幫助犯，應刑法第30
    條第2 項之規定減輕其刑。又被告係以1 次提供2 帳戶之幫
    助行為，同時幫助詐欺集團詐得前揭被害人財物，係一行為
    而觸犯3 個幫助詐欺取財既遂罪，為想像競合犯，應以幫助
    詐欺取財既遂罪之一罪論斷。再被告有上述前科執行情形，
    此有臺灣高等法院被告前案紀錄表在卷可憑，其於前案有期
    徒刑執行完畢後5 年內，故意再犯有期徒刑以上之本罪，為
    累犯，應依法加重其刑，並先加後減。至併案審理關於被害
    人乙○○、孫凡思部分，雖未據檢察官於聲請簡易判決處刑
    書中敘及，然與聲請簡易判決處刑書所敘及之部分，有想像
    競合犯之裁判上一罪關係，應為起訴效力所及（聲請簡易判
    決處刑與提起公訴有同一之效力），本院自得併予審理，附
    此敘明。原審以被告罪證明確，予以論罪科刑，固非無見，
    惟就被害人乙○○、孫凡思部分之幫助詐欺取財犯行，未及
    併予審酌，檢察官以原審就上開部分未及斟酌審判，認為原
    判決不當而提起上訴自有理由，應由本院就原判決予以撤銷
    改判。爰審酌被告未經深思熟慮，竟輕易提供銀行帳戶供他
    人掩飾犯罪所得使用，非但增加被害人等尋求救濟之困難，
    造成社會人心不安，亦助長詐騙犯罪者之氣焰，使詐欺犯罪
    者得以順利取得詐欺所得之財物，危害財產交易安全擾亂金
    融秩序甚鉅，及本件被害人等受詐騙之金額總計129,989 元
    ，惟念其犯後終能坦承犯行，態度尚稱良好，兼衡其犯罪之
    動機、目的、手段、智識程度、家庭經濟狀況等一切情狀，
    量處如主文第二項所示之刑，並諭知易科罰金之折算標準，
    以示懲儆。
據上論斷，應依刑事訴訟法第455 條之1 第1 項、第3 項、第36
9 條第1 項前段、第364 條、第299 條第1 項前段，刑法第339
條第1 項、第30條第2 項、第55條、第47條第1 項、第41條第1
項前段，刑法施行法第1 條之1 第1 項、第2 項前段，判決如主
文。
本案經檢察官彭康凡到庭執行職務。
中    華    民    國    99    年    5     月    31    日
                  刑事第一庭審判長法  官  雷雯華
                                  法  官  吳祚丞
                                  法  官  王沛雷
以上正本證明與原本無異。
本件不得上訴。
                                  書記官  陳麗津
中    華    民    國    99    年    5     月    31    日
附錄本案論罪科刑法條之依據：
刑法第339條第1項：
意圖為自己或第三人不法之所有，以詐術使人將本人或第三人之
物交付者，處5 年以下有期徒刑、拘役或科或併科1 千元以下罰
金。

司法院資訊處製作；財團法人民間司法改革基金會備份。
